---
title:  'Curso Modelos Lineales'
subtitle: <h1>Magister en Estadística Aplicada</h1>
author:
- Cohorte 2019-2020
date: "Guia de Actividades I"
output: 
  rmdformats::readthedown
code_folding: hide
---

```{r setup, include=FALSE}
knitr::opts_chunk$set(echo = TRUE, comment = NA, background = NA, results='asis', warning=FALSE)
```

## Ejercicio 1
```{r echo=FALSE}
library("mat2tex")
U1=matrix(c(0,0,0),nrow=3,byrow=TRUE)
W1=matrix(c(3,1,0,1,2,1,0,1,4),nrow=3,byrow=TRUE)
```

Sea $X \sim N_3(0,\sum)$ con: X=
```{r echo=FALSE,results='asis'}
"$" %_% xm(U1, mtype = "bm")  %_% "$"
```
y $\sum =$ 
```{r echo=FALSE,results='asis'}
"$" %_% xm(W1, mtype = "bm") %_% "$"
```

a. Encontrar las distribuciones marginales de $X_1$ y $X_3$.
b. Encontrar la distribución conjunta de $X_1$ y $X_2$.
c. Encontrar la distribución condicional de $X_2 \mid X_1=x_1, X_3=x_3$.
d. Encontrar la matriz de correlación.
e. Encontrar $\rho_{{13}\mid 2} ,\rho_{{12}\mid 3}$.
f. Encontrar la distribución de $Z=3x_1 - 2x_2 -11$.
g. Encontrar la covarianza entre $Z_1$ y $Z_2$ donde $Z_1=2 X_1 -3 X_2+X_3 -3$ Y $Z_2=3 X_3+2$.

## Ejercicio 2

En el archivo *calefacción* se muestran datos correspondientes a una población de 20 inmuebles ubicados en cierta zona residencial. Se consideran tres variables que están relacionadas con el costo de calefacción de la vivienda: la temperatura exterior media diaria ($X_1$), el número de cm. de aislamiento térmico de las paredes ($X_2$) y la antiguedad del calefactor ($X_3$).
a. Obtener el vector de medias y la matriz de varianzas y covarianzas del vector $X´= (X_1 X_2 X_3)$.
b. Obtener la matriz de correlación.
c. Obtener la matriz de correlación parcial de $X^{(1)}= (X_1 X_2$ dado $X^{(2)}=X_3$.

## Ejercicio 3

```{r echo=FALSE}
U3<-matrix(c(2,1,4),ncol =1,byrow=TRUE)
W3<-matrix(c(2,-1,0,-1,4,0,0,0,1),ncol =3,byrow=FALSE)
```

Sea $X \sim N_3(\mu,\sum)$ con: $\mu$=
```{r echo=FALSE,results='asis'}
"$" %_% xm(U3, mtype = "bm")  %_% "$"
```
y $\sum =$ 
```{r echo=FALSE,results='asis'}
"$" %_% xm(W3, mtype = "bm") %_% "$"
```

a. Encontrar la distribución conjunta de $X_1$ y $X_2$.
b. Encontrar la distribución condicional de $X_1=x_1, X_2=x_2 \mid X_3=x_3$, la esperanza y varianza.

## Ejercicio 4

```{r echo=FALSE}
U4<-matrix(c(0,0,0),ncol =1,byrow=TRUE)
W4<- matrix(c(7,2,1,2,7,-1,1,-1,4),3,3) 
```

Sea $X \sim N_3(0,\sum)$, encontrar la transformación $CX$ tal que la matriz de covarianzas de la variable resultante sea:$\sum =$ 
```{r echo=FALSE,results='asis'}
"$" %_% xm(W4, mtype = "bm") %_% "$"
```
. (Ayuda. Pensar en descomposición espectral o descomposición de Cholesky)

## Ejercicio 5

```{r echo=FALSE}
U5<-matrix(c(1,2),ncol =1,byrow=TRUE)
W5<- matrix(c(3,1,1,3),2,2) 
```

Dada $X\sim N_2($
```{r echo=FALSE,results='asis'}
"$" %_% xm(U5, mtype = "bm")  %_% "$"
```
, 
```{r echo=FALSE,results='asis'}
"$" %_% xm(W5, mtype = "bm") %_% "$"
```
$)$ encontrar la transformación $Y=TX+c$ tal que $Y\sim N_3(0,I)$


## Ejercicio 6

En el ejercicio anterior la función de densidad multivariada está dada por:
$f(x)=(2\pi)^{-1} \mid\sum\mid^{-1/2} e^{-1/2[(x-\mu)´\sum^{-1} (x-\mu)]}$ donde $Q=(x-\mu)´\sum^{-1}(x-\mu)$ es una forma cuadrática que mide el cuadrado de la distancia entre cada punto del plano y el vector de medias $\mu$. Encontrar la distribución de dicha forma cuadrática.

## Ejercicio 7
```{r echo=FALSE,results='asis'}
B<- matrix(c(2,-1,-1,0,0,1),2,3) 
A<- matrix(c(1/6,1/3,1/6,1/3,2/3,1/3,1/6,1/3,1/6),3,3) 
```

Dado $Y\sim N_3(\mu,I)$ establecer si el vector $BY$ es independiente de la forma cuadrática $Y´AY$ donde: $B=$
```{r echo=FALSE,results='asis'}
"$" %_% xm(B, mtype = "bm") %_% "$"
```
y $A=$
```{r echo=FALSE,results='asis'}
"$" %_% xm(A, mtype = "bm") %_% "$"
```

## Ejercicio 8

```{r echo=FALSE,results='asis'}
A<- matrix(c(2,-1,-1,1),2,2)
B<- matrix(c(0.5,-1,0.5,1),2,2)
W8<- matrix(c(1,1,1,2),2,2)
U8<-matrix(c(1,3),2,1)
```


Dado $Y\sim N_2($
```{r echo=FALSE,results='asis'}
"$" %_% xm(U8, mtype = "bm")  %_% "$"
```
, 
```{r echo=FALSE,results='asis'}
"$" %_% xm(W8, mtype = "bm") %_% "$"
```
$)$, con: $B=$
```{r echo=FALSE,results='asis'}
"$" %_% xm(B, mtype = "bm") %_% "$"
```
y $A=$
```{r echo=FALSE,results='asis'}
"$" %_% xm(A, mtype = "bm") %_% "$"
```

a. Probar si la forma linear $BY$ es independiente de la forma cuadrática $Y´AY$.
b. Determinar la distribución de la forma cuadrática $Y´AY$.

## Ejercicio 9

```{r echo=FALSE,results='asis'}
A9<- matrix(c(3,0.5,0.5,2),2,2)
B9<- matrix(c(2,-1,-1,1),2,2)
W9<- matrix(c(1,1,1,2),2,2)
```

Con $Y$ y $\sum$ como en el ejercicio anterior, establezca si las formas cuadráticas $Y´BY$ e $Y´AY$ son independientes, donde: $B=$
```{r echo=FALSE,results='asis'}
"$" %_% xm(B9, mtype = "bm") %_% "$"
```
y $A=$
```{r echo=FALSE,results='asis'}
"$" %_% xm(A9, mtype = "bm") %_% "$"
```

